【裁判字號】    90,聲再,531
【裁判日期】    901026
【裁判案由】    聲請再審
【裁判全文】
臺灣高等法院刑事裁定                              九十年度聲再字第五三一號
    再審聲請人
    即受判決人  甲○○
右聲請人因違反專利法案件，對於本院中華民國八十九年五月三日確定判決（八十九
年度上易字第五一二九號），聲請再審，本院裁定如左：
  主  文
再審之聲請駁回。
  理  由
一、按刑事訴訟法第四百二十條第一項第六款所謂發見確實之新証據，係指該證據當
    時已經存在。為法院及當事人所不知，事後始經發見且必可認為確實足以動搖原
    確定判決而為受判決人有利之判決者而言（最高法院四十七年台抗字第一一Ｏ號
    及四十九年台抗字第七二號裁定參看）。次案刑事訴訟法所規定之再審程序，係
    就確定之實體判決關於事實認定錯誤所設之特別救濟程序。
二、本件受判決人即被告甲○○聲請意旨略以：(一)原確定判決以卷附二次之經濟部中
    央標準局專利舉發審定書，憑以認定本案無違專利法第九十八條第一項第一款及
    第二項之規定，舉發不成立乙節為由逕論聲請人應負專利法第一二五條、第一二
    八條之罪責，併採用主管機關為舉發不成立之參酌依據，後告訴人之申復說明：
    「被告所產製之『電氣管線連接盒』，曾經中國機械工程學會鑑定，與新型專利
    第一一０八七四號『電氣管線連接盒之改良裝置』之申請專利範圍實質相同。被
    告以其產製之『八角形管線連接盒』，送請中國生產力中心鑑定，由鑑定報告可
    知，中國機械工程學會所鑑定之『電氣管線連接盒』，與中國生產力中心所鑑定
    之『八角形管線連接盒』，乃屬相同之物品。按中國國家標準ＣＮＳ６０８７，
    Ｃ４２３１「金屬製電線接線盒」乃是一種產品之製造標準，其內容並無本案專
    利之特徵在內。被告曾以該ＣＮＳ６０８７，Ｃ４２３１為證據，對本案專利提
    起舉發，經主管機關審定舉發不成立，可知二者之特徵不同。本案之創作特徵並
    未包含於ＣＮＳ６０８７之內，已經主管機關一再審查認定，而該等特徵乃是本
    件專利之主要部分，明載於申請專利範圍之內，專利權人不可能放棄該部分之專
    利權，故無所謂「禁反言」問題（見原審卷第一四二六號第十四頁）」云云。惟
    查：被告前二次向經濟部智慧財產局舉發撤銷系爭專利權之審定，之所以不成立
    ，乃因被檢舉人稱該被舉發案申請專利範圍第一項之末句所述「俾於修改或增設
    管路時直接掀開蓋板以利方便作業者」，係為該舉發案之證據所不能證明者，而
    被告於第三次舉發案中，則提呈日本工業標準ＪＩＳ─Ｃ─８３３６（再證一）
    ，由該標準之「４、構造」之第五點，即明白指出「造營物取付６ｍｍ孔」（供
    與營造物固定之６ｍｍ之孔，可為鎖固）而對照於如該標準之附圖１４，該６ｍ
    ｍ之孔明顯地設於上蓋，因此，此亦是以證明先前於舉發理由中所稱之各該證據
    之上蓋之「釘用孔」存在之事實與正確性，亦更可證明其可與營造物牆模板等釘
    合鎖固之事實。因此，被舉發案其係抄襲日本或我國之標準，朦混取得專利甚明
    ，凡上舉證主張，與「鑑定報告」，其據以比對之所謂「待鑑定物」，既無釘用
    孔之設置，亦無如告訴人砌詞所謂：「俾於修改或增設管路時直接掀開蓋板以利
    方便作業」之作業態樣，是該項證據提出，足以動搖原舉發案否准之認定，顯然
    符合再審事由。(二)再者，原確定判決以陳建福、王剛釜供述未向聲請人購買相同
    系爭扣押之產品作為論證聲請人並未於系爭專利申請前已使用之判決基礎乙節，
    經查：卷附發票記載可知，渠二人渠二人系分別於民國（下同）八十七年及八十
    八年與被告往來之廠商，亦即係於查獲本案之八十五年十月十四日後，始向聲請
    人購買產品者，自無與本案相同扣押物之可能，因是，聲請人早於系爭專利申請
    日（八十五年三月二十一日）已使用之情事，不應以卷附發票為論斷依據，而須
    以聲請人於八十五年三月二十一日以前開具相同系爭扣押產品之發票為憑，凡此
    發票資料均置存於台北市稅捐稽徵處北投分處，可供憑查（再證二）。(三)此外，
    原確定判決違誤之處，多所可見，僅臚陳如下：無論聲請人所提出之舉發聲請
    ，是否能撤銷系爭專利？亦或原確定判決所援引之鑑定報告，是否能證明扣案物
    品落入系爭專利範圍？在在均非作為審究聲請人是否仿造之論斷依據，蓋以專利
    法第一０五條、第五十七條第二、三款，要與專利審查及舉發審定之基礎無涉，
    依法自不得援引作為該等條文構成要件該當與否之判斷依據，從而原確定判決就
    上開專利法條文之適用，難謂無不當之處，而有顯然違背法令之處甚明。原確
    定判決以『台灣電力股份有限公司函稱：「該公司（只樺晟企業有限公司）標榜
    其出產之接線盒為台電規格乙節，經查本公司並無接線盒之才料規範，另現行經
    濟部頒定之屋內線路裝置規則亦無此規格」；證人張廷俊、江明福所購應非本案
    相同扣押物等情』，駁斥聲請人主張早於系爭專利申請日前已在國內使用，應為
    新型專利權效力所不及云云，惟依卷附中興大學八十九年三月十日基鑑（）字
    第０四０號鑑定結果表示「˙˙˙其構造，特徵及性能，形狀及尺度應係依據中
    國國家標準ＣＮＳ總號６０８７、類號Ｃ４２３１金屬電線接合第一、二、十三
    、十四頁範圍內容施作。」等旨，而系爭專利申請日期為八十三年五月七日，相
    關之ＣＮＳ國家標準規格，則為經濟部於六十九年八月十三日公布，故系爭聲請
    人金屬電線接合物品，確實早於系爭專利之申請日而存在，凡此與上述張廷俊及
    江明福等證人相關之證詞相符，足堪認定聲請人早於專利申請日已使用之答辯，
    應屬實在，確定判決予以否定，顯與卷證資料不符，其判決違背法令，甚為卓然
    。原確定判決並援用卷附經濟部智慧財產局函行政法院八十五年度判字第一０
    六八號判決所載：「物品新型專利，在申請前以有國家標準就該物品規格有所規
    範者，是否即不准予專利，須依具體個案就該國家標準所提示之技術與專利範圍
    比對判斷之。當事人之行為是否屬於專利法第五十七條第一項第一款之情事，屬
    事實認定問題。而經濟部頒布之中國國家標準，乃國家為維護商品品質所訂定之
    品質規格標準，與本件貨品名稱之歸屬無涉。」之意旨，指摘聲請人將國家標準
    與專利權混為一談，已屬不當云云，惟細譯該判決乃在揭示專利准否審查基準與
    國家標準規範間之關係，原確定判決將專利審查基礎與專利法第五十七條第一項
    第二、三款混為一談，實有違誤。蓋原確定判決既採上開函文及裁判見解，則應
    認定聲請人所製物品，確為系爭專利權效力所不及，即有上開專利法第五十七條
    第一項第二、三款之適用，然其判決竟為相反論斷，顯然理由矛盾，違背法令至
    明。又查，原確定判決採信中國機械工程協會鑑定意見，而捨技諾專利商標事
    務所鑑定結果，然遍閱中國機械工程協會鑑定報告，其就聲請人扣案產製品，是
    否早於系爭專利聲請日前已存在之事實問題，隻字未提，是原確定判決有認定事
    實與所採證據矛盾之違法，彰彰極明，爰依刑事訴訟法第四百二十條第一項第六
    款之規定聲請再審云云。
三、經查：(一)聲請人以其於撤銷系爭專利權審定之第三次舉發案中，隨案附呈之「日
    本工業標準ＪＩＳ─Ｃ─８３３６」為再審之新證據（未據補呈），復以其於八
    十五年三月二十一日前所開具之發票，證明聲請人早於系爭專利申請日已使用相
    同扣押物產品，並據之為聲請再審之新證據，惟聲請人係於原審審理中之八十八
    年十月二日即提出第三次舉發案（見原確定判決理由欄第二段第(二)點），另聲請
    人於八十五年三月二十一日前所開具之發票，亦早於原審審理時即已存在，是聲
    請人上開所謂據以提出再審之新證據，顯非聲請人於事實審法院判決時所得諉為
    不知，而事後始經發現者，自非新證據，且就其形式觀察，亦難認為足以動搖原
    確定判決，不能據為再審之理由。(二)聲請人以原確定判決採用中國機械工程協會
    鑑定意見所為認定，指摘原確定判決有認定事實與所採證據矛盾之違法，並據之
    為再審之新證據，提起再審之聲請，惟原確定判決係審酌中國機械工程學會之鑑
    定報告：「萬國專利商標事務所所檢送之『電氣管線連接盒』待鑑定物樣品與新
    型第一一０八七四號『電氣管線連接盒之改良裝置』專利案之申請範圍實質相同
    」，另參酌二次之經濟部中央標準局專利舉發審定書意見，均認系爭專利權無違
    專利法第九十八條第一項第一款及第二項之規定，聲請人舉發不成立，而綜合審
    認聲請人所提之技諾專利商標事務所之鑑定報告並不值採，復於判決理由欄內詳
    加審酌、指駁、說明（見原判決理由欄第三段第(七)點），是聲請人上開所述，無
    非係就原審已認定之事實再行爭執，顯與聲請再審之要件不符。(三)聲請意旨又以
    原確定判決適用專利法第一０五條、第五十七條第二、三款，指摘原確定判決
    違背法令。原確定判決否定聲請人早於專利申請日已使用系爭扣押產品之抗辯
    ，指摘原確定判決違背法令。原確定判決採用行政法院八十五年度利字第一０
    六八號判決意旨所為論斷，指摘原確定判決違背法令。惟聲請意旨上揭所述，洵
    屬非常上訴救濟之問題，要非再審程序所得救濟，自非適法之再審理由。
四、綜上所述，聲請人聲請再審，為理由，應予駁回。
據上論斷，爰依刑事訴訟法第四百三十四條第一項，裁定如主文。
中    華    民    國     九十     年       十       月      二十六      日
                             臺灣高等法院刑事第二十二庭
                                 審判長法  官  許  正  順
                                       法  官  胡  方  新
                    法  官  林  明  俊
右正本證明與原本無異。
不得抗告。
                                       書記官  蕭  進  忠
中    華    民    國     九十     年       十       月      二十六      日


司法院資訊處製作；財團法人民間司法改革基金會備份。
